【裁判字號】    95,上訴,1419
【裁判日期】    951003
【裁判案由】    偽造文書等
【裁判全文】
臺灣高等法院高雄分院刑事判決        95年度上訴字第1419號
上  訴  人
即  被  告  乙○○
選任辯護人  周村來律師
            周元培律師
上列上訴人因偽造文書等案件，不服臺灣高雄地方法院95年度訴
字第1224號中華民國95年6 月30日第一審判決（起訴案號：臺灣
高雄地方法院檢察署95年度偵字第3704號），提起上訴，本院判
決如下：
     主  文
上訴駁回。
     事  實
一、乙○○前因違反懲治走私條例案件、經臺灣屏東地方法院以
    90年度訴字第852 號判處有期徒刑6 月確定，於民國91年4
    月24日易科罰金執行完畢。乙○○仍不知悔改，明知其向真
    實姓名年籍不詳，綽號「阿良」之成年男子所販入標有仿冒
    「長壽」、「長壽Gentle」、「長壽LongLife」、「MILD
    SEVEN 」、「Seven Stars 」、「峰MI-NE 」、「Davi
    doff」、「MARLBORO」及「CASTER」等商標名稱及圖樣之香
    菸，係未經商標權人臺灣菸酒股份有限公司、日商日本香煙
    產業股份有限公司、瑞士商大衛朵夫公司、菲利普莫里斯股
    份有限公司同意使用之商品，且上開仿冒香菸包裝盒上，並
    印有偽造之製造公司名稱之私文書，及偽造之管理編號、條
    碼，足以虛偽表彰為該公司所生產製作之產品用意之準私文
    書。又明知其所購仿冒之「MILD SEVEN」、「Seven Stars
    」、「峰」、「REGULAR 」及「CASTER」牌香菸包裝上虛偽
    標示原產國為「日本」，「Davidoff」牌香菸包裝上則虛偽
    標示原產國為「德國（英文）」。詎乙○○竟意圖營利，基
    於販賣仿冒商標商品、販賣虛偽標記原產國之商品、行使偽
    造私文書及準私文書之概括犯意，先以每條新台幣（下同）
    140 元之價格，陸續向不詳姓名年籍綽號「阿良」之成年男
    子販入包括如附表一、二所示之仿冒香菸商品，並將之藏放
    在高雄市○○區○○路82-80 號旁貨櫃屋內。另以不知情之
    洪清運所有車牌號碼8930-MG 號箱型車載運乙○○上開所販
    入之仿冒香菸，自94年9 月底起，連續在高雄縣、市境內，
    以每條150 元或160 元之價格，販賣上開仿冒之香菸給不特
    定人牟利，並行使上開偽造之私文書及準私文書，致生損害
    於臺灣菸酒股份有限公司、日商日本香煙產業股份有限公司
    、瑞士商大衛朵夫公司、菲利普莫里斯股份有限公司。嗣於
    94年11月14日下午5 時45分許，乙○○駕駛上開箱型車載運
    上開仿冒之香菸，行經高雄市○○區○○路與高鳳路口時為
    警查獲，並扣得附表一所示之仿冒香菸商品，警方經乙○○
    同意後，於同日下午6 時許，在上揭貨櫃屋內扣得附表二所
    示之仿冒香菸商品。
二、案經日商日本香菸產業股份有限公司、臺灣菸酒股份有限公
    司告訴及內政部警政署保安警察第三總隊第二大隊報請臺灣
    高雄地方法院檢察署檢察官偵查起訴。
     理  由
壹、證據能力部分：
一、本件被告乙○○所犯係死刑、無期徒刑、最輕本刑為3 年以
    上有期徒刑以外之罪，已經被告就被訴事實為有罪之陳述，
    經本院聽取當事人之意見後，依刑事訴訟法第273 條之1 第
    1 項之規定，裁定進行簡式審判程序。
二、本件卷內之人證、物證、書證等證據，依同法第273 條之2
    規定，不受第159 條第1 項關於傳聞法則規定之限制，依法
    均有證據能力，合先敘明。
貳、實體部分：
一、上開事實業據上訴人即被告乙○○（下稱被告）於原審及本
    院審理時均坦承不諱，核與證人洪震東於偵查中、洪清運於
    警詢時及告訴代理人吳意淳律師於偵訊中、告訴代理人甲○
    ○於警詢中所為陳述（見警二卷第4 頁）大致相符，並有如
    附表一、二所示之仿冒香菸扣案及搜索扣押筆錄、扣押物品
    目錄表各2 份、緝獲物品收據3 份（見警一卷第9 至11頁、
    第13、14頁、警二卷第10至12頁、第14至17頁）及贓物保管
    切結書1 紙、照片7 張（見警一卷第23、24頁、警二卷第19
    、24、25頁）可資佐證。又查附表一、二所示之香菸分別經
    臺灣菸酒股份有限公司、日商日本香煙產業股份有限公司、
    瑞士商大衛朵夫公司、菲利普莫里斯股份有限公司申請註冊
    而享有商標專用權，亦有商標註冊證影本8 份（見警二卷第
    40至47頁）、臺北市政府營利事業登記證1 份（見警二卷第
    51、52頁）、經濟部智慧財產局商標資料檢索服務資料8 紙
    （見偵一卷第15至18頁、第20至22頁、偵二卷第49頁）、商
    標註冊證數份（見偵一卷第23、24頁、偵二卷第20至29頁）
    附卷可稽。此外，附表一、二所示之香菸，經上開商標專用
    權公司或代理商鑑識結果，均屬仿冒品，有傑太日煙國際股
    份有限公司94年11月30日JTＺ○○○○○○○○○2 號函1 份（見警一
    卷第19頁），臺灣菸酒股份有限公司臺北菸廠94年11月22日
    臺菸酒北菸品字第0940004932號函（見警二卷第30頁）、臺
    灣菸酒股份有限公司內埔菸廠94年11月18日臺菸酒內菸品字
    第0940004971號函1 份（見警二卷第31頁）、臺灣菸酒股份
    有限公司豐原捲菸研發製造工廠94年11月18日臺菸酒豐菸政
    字第0940005171號函暨所附之鑑定報告書1 份（見警二卷第
    32、33頁）。新加坡商帝國菸草股份有限公司台灣分公司94
    年12月13日94年營字第180 號函1 份（見警二卷第28頁）、
    瑞士商菲利普莫里斯股份有限公司台灣分公司94年12月21日
    函文1 份（見警二卷第29頁）在卷足憑。另經原審當庭勘驗
    扣案之附表一、二所示之香菸，香菸上分別有記載製造公司
    、條碼、管理編號、原產國等情，亦有勘驗筆錄可按（見原
    審卷第68頁）。綜參上開補強證據已足資證明被告於審理時
    所為之任意性自白，應具有相當程度之真實性，而確信被告
    之自白應與事實相符，堪以採信。
二、辯護人雖辯稱：商標法應屬偽造文書罪之特別規定，應優先
    適用商標法之規定，而無另成立行使偽造文書罪之餘地云云
    。惟商標固具有刑法第220 條準文書之性質，是商標法就偽
    造、仿造商標之行為，既有處罰之特別規定，自無從再適用
    刑法第220 、210 條加以處罰之餘地，然此乃僅指偽造、仿
    造商標本身之行為而言，自應僅成立商標法第82條之罪名，
    不再另論以刑法第216、220、210 條之行使準私文書罪；但
    被告另明知上開仿冒之香菸於其香菸盒上亦有記載製造公司
    名稱之私文書及廠商管理編號、條碼等準私文書，而仍予以
    販售交付行使，則被告所行使者尚包含上開私文書及準私文
    書部分，而非僅販賣仿冒商標之商品，故上開行為自應另再
    該當刑法之行使偽造私文書罪及行使偽造準私文書罪，而非
    屬僅販賣仿冒商標而一行為觸犯數罪名之法條競合關係（最
    高法院89年度台上字第2385號判決、95年台上字第652 號判
    決可資參照），是辯護人執此抗辯，容有誤會，自非可取。
三、綜上所述，本件事證明確，被告違反商標法、行使偽造私文
    書、行使偽造準私文書及販賣虛偽標記商品之犯行，均堪以
    認定。
四、查被告販賣上開仿冒之香煙，明知其包裝盒上有條碼及廠商
    管理編號等準私文書確為偽造，且一經電腦判讀，即可辨識
    為某國家、某廠商之商品，此「國碼」與「廠商代碼」在國
    際貿易上相當於商號之表徵，性質上應屬刑法第220 條第1
    項規定之準文書，當被告販賣交付予買受者收受時，買受者
    已達於可隨時使用該偽造之準私文書之狀態，自無待販賣者
    即被告更有所主張，足認被告販賣該偽造準私文書於交付時
    ，即與行使無異，而已構成行使偽造準私文書罪。被告販賣
    該偽造準私文書於交付時，已損害文書公共信用之法益，至
    買受者是否因被告明示主張而有所認識，並不在所問。另上
    開仿冒香菸之包裝盒上，已載有製造商日本香菸產業股份有
    限公司等，足使人誤以為係上開公司所製作，自足生損害於
    上開公司，而該當刑法第216 條、第210 條之行使偽造私文
    書罪名（包裝盒上標明製造公司部分）。
五、被告明知附表一、二所示（不包括附表一編號3 及附表二編
    號16號）之香菸，係屬仿冒而侵害如附表一、二所示（不包
    括附表一編號3 及附表二編號16號）商標專用權人商標之偽
    菸而販賣，核其所為，係犯商標法第82條販賣仿冒商標商品
    罪。又被告明知仿冒香菸包裝盒上有偽造之製造生產公司名
    稱之私文書、管理編號、條碼等準私文書及虛偽標示原產國
    ，而販賣交付買受人予以行使，核其所為係犯刑法第216 條
    、第210 條之行使偽造私文書、刑法第216 條、第220 條第
    1 項、第210 條之行使偽造準私文書罪及刑法第255 條第2
    項之明知係就商品之原產國為虛偽標記之商品而販賣罪。被
    告先後多次違反商標法、行使偽造私文書、行使偽造準私文
    書及販賣虛偽標記商品之犯行，各時間緊接，觸犯犯罪構成
    要件相同之罪名，顯係分別基於概括犯意反覆為之，均應依
    修正前刑法第56條連續犯之規定各論以一罪，並均加重其刑
    。被告以一行為同時觸犯上開之罪，為想像競合犯，應依刑
    法第55條之規定，從一重之連續行使偽造私文書罪處斷。被
    告前因違反懲治走私條例案件、經臺灣屏東地方法院以90年
    度訴字第852 號判處有期徒刑6 月確定，於91年4 月24日易
    科罰金執行完畢，有臺灣高等法院被告前案紀錄表1 份附卷
    可參，其受有期徒刑之執行完畢，5 年以內再犯本件有期徒
    刑以上之罪，為累犯，應依刑法第47條規定加重其刑。被告
    有二種以上刑之加重事由，應依法遞加重之。又關於被告明
    知係就商品之原產國為虛偽標記之商品而販賣犯行部分，雖
    未據檢察官起訴，然與前揭已起訴論罪之部分，有想像競合
    犯之裁判上一罪關係，本院自得併予審理，另檢察官就被告
    販賣之仿冒香菸包裝盒上所載製造公司部分，漏未論及被告
    所為該當刑法第216 條、210 條行使偽造私文書，尚有未洽
    ，均併予敘明。被告行為後，刑法第56條連續犯之規定，業
    於94年1 月7 日修正公布刪除，並於95年7 月1 日施行，則
    被告之犯行，因行為後新法業已刪除連續犯之規定，此刪除
    雖非犯罪構成要件之變更，但顯已影響行為人刑罰之法律效
    果，自屬法律有變更，依新法第2 條第1 項規定，比較新、
    舊法結果，仍應適用較有利於被告之行為時法律即舊法論以
    連續犯（最高法院95年第8 次刑事庭會議決議參照）。又行
    為後法律有變更者，依修正前刑法第2 條第1 項之規定，以
    適用裁判時法為原則，如行為時法有利於行為人，則例外適
    用行為時法；依修正後刑法第2 條第1 項規定，以適用行為
    時法為原則，惟如裁判時法有利於行為人，則例外的適用裁
    判時法。以往實務見解，認原判決未及比較適用新舊法時，
    上訴後，雖比較結果以舊法有利於行為人，而原判決別無其
    他撤銷事由，仍應由本院以此為由撤銷改判。惟修正後之規
    定係以適用行為時法為原則，因此原判決雖未及比較適用，
    然上訴本院後，經比較新舊法，行為後之法律並非較有利於
    行為人，仍應適用行為時法，則原判決適用行為時法即無不
    當，自不構成撤銷之事由，附此敘明。
六、原審認被告罪證明確，因而適用商標法第82條、第83條、刑
    法第2 條第1 項前段、第11條、修正前第56條、第216 條、
    第220 條第1 項、第210 條、第255 條第2 項、第55條、第
    47條、第38條第1 項第2 款，刑法施行法第1 條之1 規定，
    並審酌被告曾有違反懲治走私條例前科紀錄之素行，有臺灣
    高等法院被告前案紀錄表1 份在卷可按，被告販賣仿冒之香
    菸數量非少，更為警查獲數量龐大之仿冒商標香煙，嚴重損
    及消費者利益，危害工商企業正常發展，惟念其犯後坦承犯
    行，已有知錯悔改之意暨被告尚有年邁母親及子女4 名待其
    扶養等一切情狀，量處有期徒刑8 月。並說明扣案如附表一
    編號1 、2 及附表二編號1 至15所示之物，均係犯商標法第
    82條之罪而販賣之商品，不問屬於犯人與否，均應依商標法
    第83條規定宣告沒收。至附表一編號3 及附表二編號16之香
    菸（未侵害商標權），係被告所有，業據被告於警詢中供承
    在卷（見警一卷第1 頁反面），且為預備供本案犯罪（刑法
    第255 條第2 項）所用之物，爰依刑法第38條第1 項第2 款
    規定，予以宣告沒收。其認事用法，核無不合，量刑亦屬允
    當。被告上訴意旨認原審量刑過重，指摘原判決不當，為無
    理由，應予駁回。
據上論斷，應依刑事訴訟法第368 條、第273 條之1 第1 項，判
決如主文。
本案經檢察官陳新慶到庭執行職務。
中    華    民    國    95    年    10    月    3     日
            刑事第五庭  審判長法  官  曾永宗
                              法  官  任森銓
                              法  官  陳  箐
以上正本證明與原本無異。
如不服本判決應於收受本判決後10日內向本院提出上訴書狀，其
未敘述上訴理由者，並得於提起上訴後10日內向本院補提理由書
狀（均須按他造當事人之人數附繕本）「切勿逕送上級法院」。
中    華    民    國    95    年    10    月    3     日
                              書記官  魏文常
附錄本案論罪科刑法條
商標法第82條
明知為前條商品而販賣、意圖販賣而陳列、輸出或輸入者，處1
年以下有期徒刑、拘役或科或併科新臺幣5 萬元以下罰金。
商標法第81條
未得商標權人或團體商標權人同意，有下列情形之一者，處3 年
以下有期徒刑、拘役或科或併科新臺幣20萬元以下罰金：
一  於同一商品或服務，使用相同之註冊商標或團體商標者。
二  於類似之商品或服務，使用相同之註冊商標或團體商標，有
    致相關消費者混淆誤認之虞者。
三  於同一或類似之商品或服務，使用近似於其註冊商標或團體
    商標之商標，有致相關消費者混淆誤認之虞者。
中華民國刑法第216 條
(行使偽造變造或登載不實之文書罪)
行使第210 條至第215 條之文書者，依偽造、變造文書或登載不
實事項或使登載不實事項之規定處斷。
中華民國刑法第210 條
(偽造變造私文書罪)
偽造、變造私文書，足以生損害於公眾或他人者，處5 年以下有
期徒刑。
中華民國刑法第220 條
在紙上或物品上之文字、符號、圖畫、照像，依習慣或特約，足
以為表示其用意之證明者，關於本章及本章以外各罪，以文書論
。
錄音、錄影或電磁紀錄，藉機器或電腦之處理所顯示之聲音、影
像或符號，足以為表示其用意之證明者，亦同。
稱電磁紀錄，指以電子、磁性或其他無法以人之知覺直接認識之
方式所製成之紀錄，而供電腦處理之用者。
中華民國刑法第255 條
(對商品為虛偽標記與販賣陳列輸入該商品罪)
意圖欺騙他人，而就商品之原產國或品質，為虛偽之標記或其他
表示者，處1 年以下有期徒刑、拘役或1 千元以下罰金。
明知為前項商品而販賣，或意圖販賣而陳列，或自外國輸入者，
亦同。
附表一（車號8930-MG號箱型車上查扣）:
┌───┬──────┬─────┬────┬────┐
│編號  │仿冒商品品名│數量（包）│侵害之商│商標權人│
│      │            │          │標名稱  │        │
├───┼──────┼─────┼────┼────┤
│  1   │Seven Stars │1000      │Seven St│日本香煙│
│      │（黑）      │          │ars     │產業股份│
│      │            │          │        │有限公司│
├───┼──────┼─────┼────┼────┤
│  2   │峰（公司貨）│500       │峰  │同上    │
│      │            │          │MI-NE   │        │
├───┼──────┼─────┼────┼────┤
│  3   │REGULAR     │9000      │未註冊  │        │
└───┴──────┴─────┴────┴────┘
附表二（高雄市○○區○○路82-80號旁貨櫃屋內查扣）：
┌───┬──────┬─────┬────┬────┐
│編號  │仿冒商品品名│數量（包）│侵害之商│商標權人│
│      │            │          │標名稱  │        │
├───┼──────┼─────┼────┼────┤
│  1   │大衛杜夫（紅│16000     │Davidoff│瑞士大衛│
│      │）          │          │        │朵夫公司│
├───┼──────┼─────┼────┼────┤
│  2   │大衛杜夫（黑│10750     │同上    │同上    │
│      │）          │          │        │        │
├───┼──────┼─────┼────┼────┤
│  3   │大衛杜夫（白│6300      │同上    │同上    │
│      │）          │          │        │        │
├───┼──────┼─────┼────┼────┤
│  4   │峰（水貨）  │14800     │峰  │日本香煙│
│      │            │          │  MI-NE │產業股份│
│      │            │          │        │有限公司│
├───┼──────┼─────┼────┼────┤
│  5   │峰（公司貨）│2900      │同上    │同上    │
├───┼──────┼─────┼────┼────┤
│  6   │藍七星（水貨│4900      │MILD SEV│同上    │
│      │）          │          │EN及圖  │        │
├───┼──────┼─────┼────┼────┤
│  7   │藍七星（公司│7900      │同上    │同上    │
│      │貨）        │          │        │        │
├───┼──────┼─────┼────┼────┤
│  8   │七星（黑）  │12900     │同上    │同上    │
│      │            │          │        │        │
├───┼──────┼─────┼────┼────┤
│  9   │七星（紅）  │6800      │同上    │同上    │
├───┼──────┼─────┼────┼────┤
│  10  │藍七星（水貨│450       │同上    │同上    │
│      │）          │          │        │        │
├───┼──────┼─────┼────┼────┤
│  11  │卡司特      │15900     │CASTER及│同上    │
│      │            │          │圖      │        │
├───┼──────┼─────┼────┼────┤
│  12  │白長壽      │13300     │長壽及圖│臺灣菸酒│
│      │            │          │        │股份有限│
│      │            │          │        │公司    │
├───┼──────┼─────┼────┼────┤
│  13  │黃長壽      │22900     │長壽及圖│同上    │
│      │            │          │        │        │
├───┼──────┼─────┼────┼────┤
│  14  │尊爵長壽    │7500      │長壽    │同上    │
│      │            │          │Gentle  │        │
│      │            │          │及圖    │        │
├───┼──────┼─────┼────┼────┤
│  15  │萬寶路      │13000     │MARLBORO│菲利普莫│
│      │            │          │及圖    │里斯產品│
│      │            │          │        │公司    │
├───┼──────┼─────┼────┼────┤
│  16  │REGULAR     │8400      │未註冊  │        │
│      │            │          │        │        │
└───┴──────┴─────┴────┴────┘


司法院資訊處製作；財團法人民間司法改革基金會備份。
